【裁判字號】    92,簡,11
【裁判日期】    921127
【裁判案由】    綜合所得稅
【裁判全文】
臺北高等行政法院判決                                九十二年度簡字第一一號
    原      告  甲○○
    被      告  財政部臺北市國稅局
    代  表  人  張盛和（局長）
右當事人間因綜合所得稅事件，原告不服財政部中華民國九十一年十二月十七日台財
訴字第０九一００六六二二七號訴願決定，提起行政訴訟。本院判決如左：
    主      文
原告之訴駁回。
訴訟費用由原告負擔。
    事      實
一、事實概要：原告八十八年度有營利、薪資、利息及其他所得計新台幣（下同）四
    四七、九八八元，已超過當年度規定之免稅額、標準扣除額之合計數，未依所得
    稅法第七十一條規定辦理綜合所得稅結算申報，案經被告查獲，核定原告八十八
    年度綜合所得總額為四四七、九八八元，淨額為二六八、四八七元，應補稅額一
    五、０四六元，並依所得稅法第一百十條第二項規定按應補稅額一五、０四六元
    處０．四倍罰鍰六、０００元（計至百元止）。原告對罰鍰處分不服，申經復查
    結果，未獲准變更，提起訴願，亦遭決定駁回，遂向本院提起行政訴訟。
二、兩造聲明：
  (一)原告聲明：
    1.撤銷復查決定及訴願決定。
    2.訴訟費用由被告負擔。
  (二)被告聲明：
    1.駁回原告之訴。
    2.訴訟費用由原告負擔。
三、兩造主張：
  (一)原告起訴意旨略謂：
    1.原告每年均由父親代為辦理綜合所得稅結算申報，當年係以郵局信件函寄，事
      隔兩年六個月，掛號函件執據已不可得，無法舉證，文件是否於運送途中遺失
      或投遞錯誤等狀況，亦不得而知，被告應負原告未依規定申報之舉證責任。
    2.又按「納稅義務人自動向稅捐稽徵機關補報並補繳所漏稅款者，凡屬未經檢舉
      、未經稽徵機關或財政部指定之調查人員進行調查之案件，左列之處罰一律免
      除；其涉及刑事責任者，並得免除其刑：一、本法第四十一條至第四十五條之
      處罰。二、各稅法所定關於逃漏稅之處罰。前項補繳之稅款，應自該項稅捐原
      繳納期限截止之次日起，至補繳之日止，就補繳之應納稅捐，依原應繳納稅款
      期間屆滿之日郵政儲金匯業局之一年期定期存款利率按日加計利息，一併徵收
      。」，為稅捐稽徵法第四十八條之一所規定。原告漏稅額為一五、０四六元，
      與財政部「稅務違章案件減免處罰標準」第三條規定免罰之標準一五、０００
      元僅差四十六元，被告依所得稅法第一百十條第二項規定處三倍以下之罰鍰，
      顯有未當，應依稅捐稽徵法第四十八條之一規定按日加計利息免予處罰，或依
      稅捐稽徵法第四十八條之二規定，按財政部「稅務違章減免處罰標準」第三條
      規定免予處罰，以符比例原則，是被告所為處分顯有違誤。
  (二)被告答辯意旨略謂：
    1.按「納稅義務人未依本法規定自行辦理結算申報，而經稽徵機關調查，發現有
      依本法規定課稅之所得額者，除依法核定補徵應納稅額外，應照補徵稅額，處
      三倍以下之罰鍰。」，為行為時所得稅法第一百十條第二項所明定。
    2.本件原告八十八年度有營利、薪資、利息及其他所得合計四四七、九八八元，
      已超過當年度規定之免稅額、標準扣除額之合計數，未依所得稅法第七十一條
      規定辦理八十八年度綜合所得稅結算申報，被告依查得資料，核定其八十八年
      度綜合所得總額為四四七、九八八元，淨額為二六八、四八七元，除補徵稅額
      外，另按漏稅額一五、０四六元處０．四倍罰鍰六、０００元（15,046×0.4=
      6,018，計至百元止）。
    3.原告主張每年均由其父代為辦理綜合所得稅結算申報，當年係以郵局信件函寄
      ，事隔兩年六個月，掛號函件執據已不可得，無法舉證，文件是否於運送途中
      遺失或投遞錯誤等狀況，亦不得而知，被告應負原告未依規定申報之舉證責任
      云云。經查原告八十八年度有前揭所得合計共四四七、九八八元，已超過當年
      度規定之免稅額、標準扣除額之合計數，即應依法辦理八十八年度綜合所得稅
      結算申報，參最高法院十九年上字第二三四五號判例「各當事人就其所主張有
      利於己之事實，均應負舉證之責，故一方已有適當之證明者，相對人欲否認其
      主張，即不得不更舉反證。」意旨，被告既查無原告當年度結算申報資料或相
      關自繳稅款證明，原告欲主張其已辦理申報一節，當由其提出證明，惟其未能
      舉證以實其說，所稱核無足採，亦自無原告主張依稅捐稽徵法第四十八條之一
      自動補報加息免罰或協談規定之適用。是原告未依規定辦理八十八年度綜合所
      得稅結算申報，即使非屬故意，仍難謂為無過失，參照司法院釋字第二七五號
      解釋，「．．．但應受行政罰之行為，僅須違反禁止規定或作為義務，而不以
      發生損害或危險為其要件者，推定為有過失，於行為人不能舉證證明自己無過
      失時，即應受處罰。」意旨，自仍應受處罰，又本件原告未辦理綜合所得稅結
      算申報，其漏報所得額及漏稅額，已達違章裁罰標準（漏報所得額在二十五萬
      以上，且漏稅額在一萬五千元以上），故被告原處分按漏稅額從輕處以０．四
      倍罰鍰六、０００元（計至百元），尚無違誤。
    理      由
一、按「納稅義務人應於每年二月二十日起至三月底止，填具結算申報書，向該管稽
    徵機關，申報其上一年度內構成綜合所得總額或營利事業收入總額之項目及數額
    ，以及有關減免、扣除之事實，並應依其全年應納稅額減除暫繳稅額，計算其應
    納之結算稅額，於申報前自行繳納。」，行為時所得稅法第七十一條第一項定有
    明文。又按「納稅義務人未依本法規定自行辦理結算申報，而經稽徵機關調查，
    發現有依本法規定課稅之所得額者，除依法核定補徵應納稅額外，應照補徵稅額
    ，處三倍以下之罰鍰。」，復為行為時所得稅法第一百十條第二項所規定。
二、按當事人主張事實，須負舉證責任，倘其所提出之證據，不足為主張事實之證明
    ，自不能認其主張之事實為真實。行政法院（現改制為最高行政法院）三十九年
    判字第二號著有判例。本件原告八十八年度有營利、薪資、利息及其他所得合計
    四四七、九八八元，已超過當年度規定之免稅額、標準扣除額之合計數，惟未依
    所得稅法第七十一條規定辦理八十八年度綜合所得稅結算申報，被告依查得資料
    ，核定其八十八年度綜合所得總額為四四七、九八八元，淨額為二六八、四八七
    元等情，為原告所不爭，自堪認為真正。原告雖主張本件有稅捐稽徵法第四十八
    條之一及第四十八條之二免罰規定之適用云云。然查稅捐稽徵法第四十八條之一
    及第四十八條之二規定係就納稅義務人自動補報繳稅款且未經檢舉、調查之案件
    始有適用餘地，本件原告既未申報當年度綜合所得稅，自無援引適用之餘地，原
    告所稱殊有誤解。又原告雖空言主張其委由父親代辦綜合所得稅申報，卻始終未
    提出任何證據以實其說，復未提出當年度結算申報資料或繳納稅款之憑據，揆之
    前開判例，自難謂其已盡舉證責任，所言殊難採信。從而被告以原告未辦理綜合
    所得稅結算申報，其漏報所得額及漏稅額，已達違章裁罰標準，而予以課處漏稅
    罰，揆諸首揭條文規定，並無違誤，訴願決定予以維持，亦無不合，原告之訴難
    認有理由，自應予以駁回。另本件依卷內資料，事證已臻明確，爰不經言詞辯論
    為之，併此敘明。
據上論結，本件原告之訴為無理由，爰依行政訴訟法第二百三十六條、第一百九十五
條第一項後段、第九十八條第三項前段，判決如主文。
中      華      民      國    九十二    年     十一     月    二十七    日
                            臺 北 高 等 行 政 法 院  第 四 庭
                                                     法    官  林育如
右為正本係照原本作成。
本件以訴訟事件所涉及之法律見解具有原則性者為限，始得於本判決送達後二十日內
向本院提出上訴狀並表明上訴理由，如已於本判決宣示後送達前提起上訴者，應於判
決送達後二十日內補具上訴理由（均按他造人數附繕本），且經最高行政法院許可後
方得上訴。
中      華      民      國    九十二    年     十一     月    二十八    日
                                                     書 記 官  林如冰


司法院資訊處製作；財團法人民間司法改革基金會備份。
